【裁判字號】    94,訴,6430
【裁判日期】    950718
【裁判案由】    返還不當得利等
【裁判全文】
臺灣臺北地方法院民事判決              94年度訴字第6430號
原      告  丙○○
            己○○
            戊○○
            丁○○
            庚○○
共     同
訴訟代理人  楊金順律師
複  代理人  游朝義律師
            陳佳雯律師
            吳孟勳律師
被      告  乙○○
            甲○○
共      同
訴訟代理人  周燦雄律師
            蔡炳楠律師
上列當事人間請求返還不當得利等事件，本院於民國95年7月4日
辯論終結，判決如下：
    主      文
被告乙○○應給付原告丙○○新臺幣佰肆拾陸萬仟伍佰元，
及自民國九十年八月九日起至清償日止，按年息百分之五計算之
利息。
被告乙○○應給付原告己○○新臺幣壹佰零萬伍仟玖佰元，及
自民國九十年八月十四日起至清償日止，按年息百分之五計算之
利息。
被告乙○○應給付原告戊○○新臺幣拾肆萬伍仟佰元，及自
民國九十年八月十四日起至清償日止，按年息百分之五計算之利
息。
被告乙○○應給付原告丁○○新臺幣拾肆萬伍仟佰元，及自
民國九十年八月十四日起至清償日止，按年息百分之五計算之利
息。
原告其餘之訴駁回。
訴訟費用由原告庚○○負擔十分之一，餘由被告乙○○負擔。
本判決第一項於原告丙○○以新臺幣壹佰壹拾陸萬元為被告乙○○供擔保後，得假執行。但被告乙○○以新臺幣佰肆拾陸萬
仟伍佰元為原告丙○○供擔保，得免為假執行。
本判決第二項於原告己○○以新臺幣拾伍萬元為被告乙○○供
擔保後，得假執行。但被告乙○○以新臺幣壹佰零萬伍仟玖佰
元為原告己○○供擔保，得免為假執行。
本判決第三項於原告戊○○以新臺幣壹拾貳萬元為被告乙○○供
擔保後，得假執行。但被告乙○○以新臺幣拾肆萬伍仟佰元
為原告戊○○供擔保，得免為假執行。
本判決第四項於原告丁○○以新臺幣壹拾貳萬元為被告乙○○供
擔保後，得假執行。但被告乙○○以新臺幣拾肆萬伍仟佰元
為原告丁○○供擔保，得免為假執行。
原告其餘假執行之聲請駁回。
    事實及理由
一、原告主張如下：
（一）被告乙○○於民國90年8月間向原告等稱可代為向「美國
      萬視科技公司」（WAN Net Technology,L.L.C，下稱萬視
      公司）以每股美金0.25元之價格認購現金增資股，並自行
      製作「美國萬視科技購買股權程序」之書面資料，用以遊
      說原告，並謊稱原告若委伊代為購買增資股，則可取得同
      額自由買賣股票，使原告陷於錯誤而先後於90年8月9、10
      日各以折合新臺幣（下同）數百至數十萬元不等之金額購
      買等值之美金外匯，並以電匯或交付現金之方式交付予被
      告乙○○，共計17萬美金，折合新臺幣約5,873,500元。
      該移轉程序書第3、4項寫明「取得匯款憑證後，可向周君
      領取：WAN NET Technology,L.L.C.負責人沈彤（Shen
      Tong）代表公司簽發之Subscription Agreement，並可於
      65天後憑證向公司換取同額自由買賣股票」、「本股權轉
      讓作業定民國90年8月14日截止」，被告乙○○係告知原
      告可購得自由買賣股票，並應於90年8月14日前給付購股
      款項，被告乙○○雖於90年8月20日交付股票，但所交付
      予原告之股票乃登記於被告乙○○名下之股票，經原告再
      三催促，被告乙○○竟以登記於伊名下之萬視公司股票交
      付予原告，並詐稱可辦理過戶予原告名下，原告信以為真
      ，遂促請被告乙○○連繫萬視公司辦理過戶事宜，惟迄今
      均未辦理，遂於94年3月2日至萬視公司臺北辦公室與負責
      人沈彤查詢此事，據伊當日所述「萬視公司確有於93年8
      月間辦理現金增資，惟每股價位係美金0.17元，且依該公
      司與認購增資股之投資人所簽訂之股份轉讓協議，投資人
      所得之增資股係不得任意再出售、轉讓、設質之股權，而
      被告乙○○亦未曾代原告等辦理認購該公司視金增資股之
      事宜，而係以伊本人名義認購，嗣被告乙○○雖於94年1
      月19日以掛號郵件要求萬視公司將股權登記予原告等名下
      ，惟萬視公司基於雙方（指萬視公司與被告乙○○）前所
      簽訂之協議而無法同意是項請求，故該公司亦已於同年2
      月23日函覆予被告乙○○，是萬視公司對非屬股東之原告
      實無任何權利義務可言，亦無法如被告所言，將股權轉登
      記予原告名下。」原告始知被告乙○○係以欺罔之故意，
      不將萬視公司增資係屬不得轉讓股權等交易上重要事項告
      知原告，使原告陷於錯誤而以委託伊代購股權之意思表示
      進而交付鉅額金錢。依民法第92條規定，被告乙○○顯有
      詐欺之情事，原告曾先後多次以書面及口頭方武催促被告
      乙○○解決是項事務，惟被告乙○○均置之不理，為求審
      慎，原告以起訴狀之送達作為撤銷委請被告乙○○代為購
      買前揭股票之意思表示到達。是被告乙○○係以詐欺之方
      式使原告為錯誤之意思表示，嗣原告依法撤銷該項意思表
      示後，被告乙○○前所取得之款項，自屬無法律上之原因
      而取得款項，依法自應返還予原告；且被告乙○○係以違
      法行為取得原告信任進而於取得原告交付之款項即侵占入
      己，顯有侵害原告財產權等情，構成刑法第339條詐欺罪
      ，亦構成民法第184條第2項違反保護他人之法律，自得依
      侵權行之法理向請求損害賠償。
（二）倘認原告不得撤銷前揭意思表示，原告與被告乙○○之委
      任契約仍為有效。則被告乙○○於90年8月間接受原告之
      委任代為購買萬視公司現金增資股票，係以自己之名義向
      萬視公司以美金17萬元之代價購買68萬股分，依民法第
      541、544、213條規定，被告乙○○應將該68萬股移轉予
      原告，惟依被告乙○○於購買系爭股票時與萬視公司簽訂
      之股份轉讓協議書第4條 (b)及 (c)項約定，被告乙○○
      以自己之名義所購入之股份顯屬無法轉讓之股票，自無從
      依原告與被告乙○○間之委任契約移轉予原告，是被告乙○○顯有逾越權限而將系爭股票侵占入己，從而侵害原告
      之權益致生損害，依同法第544條後段之規定，被告乙○○自應負損害賠償之責，且同法第213條之規定，被告乙○○自應回復原告損害發生前之原狀，即賠償原告等美金
      17萬元，又因外幣匯兌時有差異，被告乙○○自應以原告
      給付時之匯價即1美元兌34.65元之新臺幣之金額返還予原
      告。又，被告乙○○與被告甲○○係配偶，被告乙○○以
      不法之方式取得原告為委託其購買股權而給付之高達500
      餘萬之款項後，乃將伊名下最具交易價值之不動產即門牌
      號碼台北市○○○路○段13巷5弄2號建物（下稱系爭建物
      ）於92 年3月14日移轉登記予被告甲○○，不論係有償或
      無償之方式，此舉均顯然侵害原告之債權，依民法第244
      條規定，原告自得依法訴請被告撤銷買賣契約之債權行為
      及移轉所有權登記之物權行為，並請求被告甲○○塗銷系
      爭建物之所有權登記同時回復登記予被告乙○○。
（三）對於禁止轉讓協議部分：
    (1)姑不論原告是否於90年8月20日收受系爭購股協議書，然
      依被告乙○○陳稱與沈彤簽字後，就拜託原告庚○○看，
      庚○○就加註這些文字給伊等語，及觀之被告所提協議書
      影本，其與沈彤簽約日為90年8月10日亦顯較其所稱於90
      年8月20日交付購股協議書及公司結構說明予原告之日為
      先，是被告乙○○與萬視公司沈彤簽約前，原告確不知系
      爭股票有禁止轉讓之限制存在。被告既自承依該購股協議
      書第4條 (a)、(b)項約定，系爭股票之轉讓設有自願性限
      制等語，則系爭股票不能過戶，顯係因購股協議書中之條
      款約定而來，非被告訴訟代理人所稱因有鎖股期間所致，
      被告辯稱因鎖股期間而股票不能過戶等語，顯不屬實。
    (2)證人武之璋證稱：「代朋友買股賣部分，有直接登記在朋
      友名下，也有先登記在伊名下，再請萬視公司轉到朋友名
      下」、「股權購買協議書第4點 (a)(b)部分，有股票轉讓
      的自願性限制，如非在萬視公司同意下，系爭股票不得轉
      讓這部分約定伊證人簽協協議書時就存在」，足證協議書
      確有限制股票轉讓之約定，且因有此約定而可直接登記以
      購買人（原告）名義登記；其雖又證稱：「伊協調時每次
      沈彤發都同意過戶」、「最後一次協調內容，吾爾開希有
      明確表示乙○○可以移轉股票給原告丙○○、原告己○○
      、原告戊○○，不只一次，很多次。」，惟證人沈彤證稱
      ：「依公司規定不能轉讓，且認購時有簽約」、「證人武
      之璋及吾爾開希有向公司提出他們是否可代表公司瞭解股
      票轉讓問題，及提出可能解決方案，因為我們並不知道股
      票轉讓情形出何狀況。無所謂協調結論，因為我們只是在
      瞭解，公司是發函給乙○○，那才是結論。萬視公司對
      本件並沒有任何承諾」等語，足證系爭股票確屬不得移轉
      之股票，且萬視公司沈彤並未同意過戶之情，證人武之璋
      上開所述並不實在。
    (3)依系爭和解協議第1條後段約定：「乙方於交付上列股票
      後，應全力協助將上列股票轉移登記至甲方或其指定人名
      下」是依上開和解協議，被告乙○○確有將系爭萬視公司
      股票移轉登記予原告庚○○之義務，然經原告庚○○多次
      催告，被告乙○○均置之不理，其辯稱已依和解內容履行
      等語，顯屬無稽，原告庚○○自得依法請求被告乙○○返
      還所收之金額。
（三）原告以委託被告乙○○購買可自由轉讓並登記於原告名下
      之萬視公司股票之意旨而給付款項予被告，今被告乙○○
      既未依原告委託意旨辦理，依民法第544條規定，原告自
      得終止委任契約；再契約終止並不妨礙原告等損害賠償之
      請求，被告乙○○為自己之利益而使用原告等交付之款項
      向萬視公司以自己名義購買股票，被告乙○○自應支付利
      息並賠償原告因此所受之損害（同法第542條）。而被告
      乙○○於訂約前即顯係明知伊以自己之名義所購入之股份
      顯屬無法轉讓之股份，仍逕以自己之名義與萬視公司締結
      購買股票之契約，顯屬過失，且系爭股票既係不得自由轉
      讓，則顯與原告與被告乙○○間之委任意旨不符，然被告
      乙○○仍以原告之資金購買萬視公司之股票，是被告乙○○顯有逾越委任權限從而侵害原告權益致生損害之事實，
      依民法第544條規定，被告乙○○自應負損害賠償之責，
      被告乙○○辯稱已完成委任事務，無法終止委任等語，實
      屬無稽。
（四）被告乙○○與被告甲○○為配偶關係，被告乙○○將所有
      系爭建物移轉登記予被告甲○○，顯然侵害原告之債權，
      至被告甲○○辯稱與被告乙○○就系爭建物所為之移轉有
      何損害於原告之債權等語，被告為夫妻，互為買賣本屬與
      常情不符，倘仍執陳詞為辯，自應舉證其說。故依民法第
      244條規定原告自得依法訴請被告撤銷買賣契約之債權行
      為及物權行為，並請求被告甲○○塗銷上揭建物之所有權
      登記同時回復登記予被告乙○○。
（五）聲明：(1)被告乙○○應給付原告丙○○3,463,500元，並
      自90年8月9日起至清償之日止，依年息5%計算之利息；(2)
      被告乙○○應給付原告己○○1,035,900元，並自90年8月
      14日起至清償之日止，依年息5%計算之利息；(3)被告乙○○應給付原告戊○○345,300元，並自90年8月14日起至清
      償之日止，依年息5%計算之利息；(4)被告乙○○應給付原
      告丁○○345,300元，並自90年8月14日起至清償之日止，
      依年息5%計算之利息；(5)被告乙○○應給付原告庚○○69
      1,000元，並自90年8月10日起至清償之日止，依年息5%計
      算之利息；(6)被告乙○○於92年3月14日將系爭建物出賣
      及移轉所有權予被告甲○○之行為應予撤銷。(7)被告甲○○應將其與被告乙○○就系爭建物所為之所有權移轉登記
      塗銷並回復登記予被告乙○○；(8)願供擔保請准予假執行
      之宣告。
二、被告答辯如下：
（一）被告乙○○於受委任購買系爭萬視公司股票時，即將購股
      協議書（subscription Agreement）及公司結構說明（
      corporate structure of WAN Net Technology)等資料交
      付原告，依該協議書4(a)(b)約定，系爭股票之轉讓設有
      自願性之限制，如被告乙○○蓄意詐欺原告，何須將上開
      文件交付原告？又上開協議書第4條 (b)項已說明被告乙○○係單一之持股人（The sole party in interest in
      this subsc ription），且被告乙○○於購得系爭股票後
      ，亦分別依原告之出資金額，於90年11月2日將其所購股
      票交付原告收執，原告於收受系爭股票時，已知系爭股票
      登記在被告乙○○名下，如認不妥，何以未持異議？另證
      人武之璋先生亦證稱：「當初我確有簽協議書，協議書確
      實有此條款。可是從頭到尾，沈彤都沒堅持這條款，所以
      我的部分給我朋友。」、「我對該函很生氣，我協調每次
      沈彤都同意過戶，吾爾開希是萬視公司的股東，也是在臺
      灣的代表，也曾代表沈彤參與協調，也都同意過戶．．．
      」而證人武之璋與被告乙○○同時為萬視公司投資者，兩
      人均認知協議書雖有自願性轉讓之限制，惟只要萬視公司
      同意，系爭股票並非不得轉讓，證人沈彤亦到庭證述，系
      爭股票並非絕對不可轉讓，除經該公司同意之轉讓外，於
      將來該公司股票公開發行或公司被併購時，亦均得轉讓，
      是被告乙○○並非明知系爭股票不得轉讓而有詐欺原告委
      任購買系爭股票意圖。
（二）原告於收受系爭股票時，已知系爭股票登記在被告乙○○
      名下，並未持異議，已如上述；嗣原告又委由被告乙○○
      代為換取全球公司股票，被告乙○○亦配合辦理，並經全
      球公司董事包括原告丙○○、己○○之同意，及原告丁○○及戊○○之見證。迨93年7月1日因全球公司狀況不明，
      未能達成交換全球公司股票目的，原告與被告乙○○又簽
      訂協議書，取回原告所購之萬視公司股票，並約定由雙方
      會同前往萬視公司辦理過戶登記事宜，而在此等過程中，
      原告從未過責被告有何違背委任之行為。是原告係因認知
      投資萬視公司有利可圖，始與被告一同投資，其投資目的
      係在獲取利益，並不在擁有股票，故原告於委任之初，並
      未限定以原告名義投資，原告主張被告乙○○應賠償其因
      超越委任權限所生之損害等語，亦嫌無據。
（三）原告以被告乙○○詐欺為由主張撤銷委任之意思表示，既
      無理由，則其依委任關係所交付之購股款項，自非無法律
      上之原因，自不得請求返還；且被告乙○○並未施用詐術
      ，有如前陳，且系爭股票仍在原告持有中，在未處分之前
      ，亦難認其已遭受任何損害，故其所為侵權行為損害賠償
      之主張，亦無理由。
（四）原告對於被告乙○○，並無債權存在，故非被告乙○○之
      債權人，自無行使撤銷權之餘地；且原告並未證明何以被
      告間之有償買賣行為，有害於原告之債權；被告甲○○不
      知其受讓系爭建物有害於原告之何種債權；是原告主張撤
      銷被告間買賣行為及系爭建物移轉登記等語，顯無理由。
（五）本件關於原告庚○○部分，既經其與被告乙○○雙方達成
      和解，且和解契約迄仍有效存在，則雙方自應依約履行，
      其請求自無理由。
（六）聲明：原告之訴及假執行之聲請均駁回；(2)如為不利判決
      ，願供擔保免為假執行。
三、不爭執事實：
（一）被告乙○○於90年8月間向原告稱可代為向萬視公司以每
      股美金0.25元之價格認購現金增資股，並交付美國萬視科
      技購買股權程序之書面資料，原告丙○○於90年8月9日、
      原告庚○○於同年月10日、其餘原告最晚於同年14日各電
      匯或交付現金予被告，原告總計交付之款項共計17萬美金
      ，折合新臺幣約5,873,500元，其中原告丙○○部分約3,4
      63,500元，原告己○○部分約1,035,900元，原告戊○○
      部分約345,300元，原告丁○○部分約345,300元、原告庚○○部分約691,000元。
（二）被告乙○○將登記於其名下之萬視公司股票，依原告購買
      之股票交付予原告，但迄今仍登記於被告乙○○之名義下
      。
（三）萬視公司之股票，於其與認股投資人所簽訂之購股協議書
      載明萬視公司股票之轉讓，設有自願性限制，即約定投資
      人非經萬視公司同意，不得再出售、轉讓、設質，並同意
      無限期保留該股份。
（四）被告乙○○於嗣後向萬視公司請求將原告所購買登記於被
      告乙○○名義之股票，移轉登記其中34萬股予原告丙○○
      、其中18萬股予己○○、其中4 萬股予戊○○、其中4 萬
      股予丁○○、其中8萬股予庚○○。然為萬視公司所拒絕
      。
（五）被告乙○○於92年3月14日將所有系爭建物，移轉登記予
      被告甲○○。
（六）原告庚○○於93年1月間向臺灣臺北地方法院檢察署對被
      告乙○○提出詐欺告訴，嗣原告庚○○與被告乙○○於93
      年10月12日達成和解，簽立和解協議，約定被告乙○○應
      歸還萬視公司及全球公司股票予原告庚○○，並全力協助
      將股票移轉登記至原告庚○○或其指定之人名下，有關萬
      視公司股票部分則與被告乙○○仍擁有之萬視公司股票共
      進退處分之。嗣該詐欺案件經該署以93年度偵字第8897號
      為不起訴處分。
四、原告主張被告乙○○以欺罔之故意，不將萬視公司增資係屬
    不得轉讓股權等交易上重要事項告知原告，使原告陷於錯誤
    而以委託伊代購股權之意思表示進而交付鉅額金錢，爰依民
    法第92條規定撤銷受詐欺之意思表示。又倘認原告不得撤銷
    前揭意思表示，原告與被告乙○○間委任契約仍有效，則被
    告乙○○受原告委任代為購買萬視公司股票，係以自己名義
    向萬視公司以購買，被告乙○○應將該股份移轉予原告，惟
    依被告乙○○以自己名義所購入之股份顯屬無法轉讓之股份
    ，自無從依原告與被告乙○○間委任契約移轉予原告，是被
    告乙○○顯有逾越權限而將系爭股票侵占入己，從而侵害原
    告之權益致生損害，依民法第544條後段及侵權行為之規定
    ，被告乙○○自應負損害賠償之責，且同法第213條之規定
    ，被告自應回復原告損害發生前之原狀。再被告乙○○與被
    告甲○○係配偶，被告乙○○以不法之方式取得原告給付之
    500餘萬元款項後，將伊名下最具交易價值之系爭建物於92
    年3月14日移轉登記予被告甲○○，顯侵害原告債權，爰依
    民法第244條撤銷其間債權行為及物權行為，並請求被告甲○○塗銷系爭建物之所有權登記同時回復登記予被告乙○○
    等語，為被告所否認，並以前揭情詞置辯。茲就兩造爭執分
    敘如下：
（一）關於原告主張撤銷受詐欺意思表示部分。查：
    (1)系爭股票迄今仍登記於被告乙○○之名義下，而依被告乙○○與萬視公司之協議，系爭股票非經萬視公司同意，不
      得轉讓。按公司所發行之股票係顯示股份並表彰股東權之
      有價證券，而股份係構成公司資本之成分，股東權則係股
      東出資後所享有基於股東身分對公司主張權利之法律地位
      ，是一般人購買公司之股票，其目的不外有二，一者為對
      該公司所經營獲利能力之肯定，意欲投資該公司獲得股利
      或股票價值上漲之利益，一者為參與該公司之經營管理，
      並行使基於股東身分對公司所得行使之權利。本件原告分
      別購買萬視公司之股份，如依萬視公司與投資人間之協議
      ，非經公司同意不得轉讓持股，則原告取得登記於被告乙○○名義下之股票，於其欲轉讓所購萬視公司之股票時，
      因所持有萬視公司股票非渠等之名義，於自由轉讓時，將
      大受限制。且依上所述，因原告雖持有萬視公司股票，然
      因萬視公司不同意被告乙○○轉讓股票，原告亦不得以萬
      視公司股東身分參與萬視公司股東會或該公司之經營管理
      ，將使原告難以達成購買股票之目的。
    (2)被告乙○○雖辯稱曾將購股協議書及公司結構說明等資料
      交付原告等語，原告則否認於事前或當時知悉購股協議書
      之內容。按因被詐欺或被脅迫而為意思表示者，表意人得
      撤銷其意思表示，民法第92條第1項定有明文。經查，被
      告乙○○雖提出購股協議書影本（本院卷第62頁），並陳
      稱其上文字為原告庚○○親筆等語，然為原告所否認。被
      告乙○○就其此有利於己之事實，並不能提出其他證據證
      明。則被告乙○○此部分之主張，自難遽予採信。而依被
      告乙○○所提出而為原告所不爭執之股票及公司結構說明
      收據（本院卷第57-61頁），其內並無關於原告收到購股
      協議書之文字，而在該公司結構說明（本院卷第64頁）內
      ，並無關於萬視公司股票非經萬視公司同意不得轉讓之文
      字，而此等事實對原告與被告乙○○而言，在契約及交易
      習慣上均屬重要事項，而該非經萬視公司同意，不得轉讓
      股票一節係被告乙○○與萬視公司簽訂購股協議書所知悉
      之事，被告乙○○於遊說原告時，對此等重要訊息，在契
      約及交易習慣上自有告知之義務。被告乙○○隱瞞此等重
      要訊息，致原告因此陷於錯誤，並進而為不利於己，且本
      不願意表示之意思而委託被告乙○○購買系爭股票，則被
      告乙○○之行為自構成詐欺。
    (3)至證人武之璋雖證稱：伊有買美國萬視股票，也介紹幾個
      朋友去買，純粹購買股票。當初在臺灣募股時對於該行業
      並不了解，所以沈彤作了很多簡報，伊有邀朋友聽他的產
      品說明會，有朋友因為聽了產品說明會而買股票，另有朋
      友出國請伊代買。朋友回國後伊名下的股票轉給一些朋友
      。代朋友買股票部分，有請萬視直接登記在伊名下，再請
      萬視公司轉到朋友名下，也有直接登記在朋友名下。當初
      伊確有簽協議書，協議書確實有這股票轉讓自願性限制條
      款。可是沈彤都沒堅持這條款，所以伊部分股票就過戶給
      朋友。伊曾參與沈彤與乙○○之協調，協調每次沈彤都同
      意過戶，吾爾開希是萬視公司的股東，也是在臺灣的代表
      ，也曾代表沈彤參與協調，也都同意過戶，最後一次伊與
      吾爾開希、原告丙○○、原告己○○、被告乙○○、原告
      戊○○協調，協調的很愉快，且也提到未來業務計畫。後
      來因沈彤一再反覆，之後的事伊就不清楚等語（本院卷第
      101-102頁），然如前所述，本件主要係被告乙○○隱瞞
      關於系爭股票轉讓之限制，致原告陷於錯誤而委託被告乙○○購買系爭股票。被告乙○○縱事後與萬視公司協調過
      戶事宜，亦不影響本院前開認定之事實，原告仍得對被告
      乙○○主張撤銷受詐欺之意思表示。
    (4)次按民法第92條之撤銷，應於發見詐欺或脅迫終止後，一
      年內為之。但自意思表示後，經過十年，不得撤銷，此觀
      之同法第93條可知。本件原告庚○○曾於93年1月間對被
      告乙○○提出告訴，由其告訴狀內容觀之，原告庚○○至
      少於當時即已知悉萬視公司股票非經萬視公司同意不得轉
      讓之限制，原告庚○○遲至94年11月3日始起訴撤銷該受
      詐欺之意思表示，依前開規定，原告庚○○自不得撤銷該
      受詐欺之意思表示。至其餘原告主張渠等於94年1月12日
      與沈彤通電話始知該非經萬視公司同意不得轉讓之限制，
      而被告乙○○亦不能證明其餘原告於知悉後已逾一年，則
      除原告庚○○外之其餘原告自得依民法第92條規定撤銷受
      詐欺之意思表示。其餘原告與被告乙○○間之契約既經撤
      銷，則渠等依不當得利之法律關係，請求被告乙○○返還
      渠等所交付之價金，自屬有據。又關於其餘原告另主張被
      告乙○○違背受委任契約部分，因渠等與被告乙○○間之
      契約業經撤銷而消滅，自無再予論述之必要，附此敘明。
（二）關於原告庚○○主張與被告乙○○違背委任意旨及侵權行
      為部分。按受任人因處理委任事務有過失，或因逾越權限
      之行為所生之損害，對於委任人應負賠償之責。又因故意
      或過失，不法侵害他人之權利者，負損害賠償責任。故意
      以背於善良風俗之方法，加損害於他人者亦同。違反保護
      他人之法律，致生損害於他人者，負賠償責任。但能證明
      其行為無過失者，不在此限。民法第544條、第184條固有
      明文。惟按和解有使當事人所拋棄之權利消滅及使當事人
      取得和解契約所訂明權利之效力，民法第737條亦有明文
      。查，本件被告乙○○未能證明曾告知關於系爭股票非經
      萬視公司同意不得轉讓之限制，已如前述，參照該等限制
      對購買股票之內容，係屬重要事項，被告乙○○於知悉此
      等事項，自有告知之義務，其未能告知原告庚○○並進而
      購買系爭股票，而萬視公司經被告乙○○及原告之請求亦
      拒絕同意被告乙○○轉讓系爭股票予原告，則被告乙○○
      對其所受原告庚○○所委任購買股票之事務，為有過失，
      原告庚○○雖得請求被告賠償損害。惟本件原告庚○○於
      知悉被告乙○○所賣之系爭股票有轉讓限制，而對被告乙○○提出刑事告訴，嗣原告庚○○與被告乙○○於93年10
      月12日達成和解，有本院所調取臺灣臺北方法院檢察署93
      年度偵字第8897號偵查卷宗可佐，原告庚○○既係因系爭
      股票之轉讓限制而提出告訴，其後又和解，顯係對該轉讓
      限制部分，已對被告乙○○依和解契約有所退讓並拋棄此
      部分得對被告乙○○主張之權利，則原告庚○○自不得於
      和解後，仍就系爭股票轉讓限制對被告乙○○有所主張，
      是原告庚○○主張被告違背委任意旨及依侵權行為之法律
      關係，請求損害賠償部分，自非正當。
（三）關於原告撤銷被告間之物權行為部分。按債務人所為之無
      償行為，有害及債權者，債權人得聲請法院撤銷之。債務
      人所為之有償行為，於行為時明知有損害於債權人之權利
      者，以受益人於受益時亦知其情事者為限，債權人得聲請
      法院撤銷之。民法第244條第1、2項定有明文。復按債權
      人得依民法第244條規定行使撤銷權，以其債權於債務人
      為詐害行為時，業已存在者為限，若債務人為詐害行為時
      ，其債權尚未發生，自不許其時尚非債權人之人，於嗣後
      取得債權時，溯及的行使撤銷權（最高法院62年臺上第
      2609判例參照）。查，本件被告間之系爭建物登記原因為
      買賣，登記原因發生日期為91年12月26日，登記日期為92
      年3月14日，有臺北市建物登記第二類謄本可稽，且經本
      院向臺北市松山地政事務所調取系爭建物買賣所有權移轉
      登記申請案查明屬實。本件原告於94年11月3日提起本件
      訴訟，以起訴狀送達為撤銷委請被告乙○○購買股票之意
      思表示，而該起訴狀於94年11月11日送達被告，此時原告
      丙○○、己○○、戊○○、丁○○始對被告乙○○取得返
      還不當得利之債權，是被告間為買賣契約之債權行為及移
      轉系爭建物之物權行為時，原告丙○○、己○○、戊○○
      、丁○○尚對被告乙○○尚未有債權，依前揭判例意旨，
      自不得由原告丙○○、己○○、戊○○、丁○○於嗣後取
      得債權時，溯及的行使撤銷權。至原告庚○○對被告乙○○並無債權，自亦不得行使撤銷權。從而，原告依民法第
      244條第1項之規定，請求撤銷被告間就系爭建物所為買賣
      債權行為及移轉所有權之物權行為，並請求被告文淑將上
      開所有權登記塗銷回復登記予被告乙○○，即非正當，不
      應准許。
五、綜上所述，原告丙○○請求被告乙○○給付3,463,500元，
    及自90年8月9日起至清償日止，按年息5%計算之利息；原告
    己○○請求被告乙○○給付1,035,900元，並自90年8月14日
    起至清償之日止，按年息5%計算之利息；原告戊○○請求被
    告乙○○給付345,300元，並自90年8月14日起至清償之日止
    ，按年息5%計算之利息；原告丁○○請求被告乙○○給付
    345,300元，並自90年8月14日起至清償之日止，按年息5%計
    算之利息，為有理由，應予准許。至原告庚○○請求被告乙○○給付691,000元，及自90年8月10日起至清償日止，按年
    息5%計算之利息，及原告其餘之請求，均無理由，應予駁回
    。
六、原告丙○○、己○○、戊○○、丁○○及被告乙○○均陳明
    願供擔保以代釋明，聲請宣告假執行或免為假執行，經核原
    告丙○○、己○○、戊○○、丁○○勝訴部分，合於法律規
    定，爰分別酌定相當之擔保金額宣告之；至原告其餘假執行
    之聲請，因訴之駁回而失所依據，不予准許。
七、本案事證已臻明確，兩造其餘主張陳述及所提之證據，經審
    酌後於本件判決結果無影響，爰不逐一論述，附此敘明。
八、綜上所論，原告之訴為一部有理由，一部無理由，依民事訴
    訟法第79條、第85條第1項但書、第390條第2項、第392條第
    2項，判決如主文。
中    華    民    國    95    年    7     月    18    日
                      民事第二庭  法  官  蔡政哲
上為正本係照原本作成
如對本判決不服，應於送達後20日內，向本院提出上訴狀
中    華    民    國    95    年    7     月    18    日
                                  書記官  曾靖雯


司法院資訊處製作；財團法人民間司法改革基金會備份。
